【裁判字號】    89,上更(一),370
【裁判日期】    890120
【裁判案由】    違反毒品危害防制條例
【裁判全文】
臺灣高等法院高雄分院刑事判決                八十九年度上更(一)字第三七號
    上  訴  人  臺灣澎湖地方法院檢察署檢察官
    被      告  甲○○
    指定辯護人  本院公設辯護人李佩娟
右上訴人因被告違反毒品危害防制條例案件，不服臺灣澎湖地方法院八十八年度訴字
第一０號中華民國八十九年一月二十日第一審判決（起訴案號：臺灣澎湖地方法院檢
察署八十七年度偵字第四五六號、第六五五號、第六五六號），提起上訴，判決後，
經最高法院發回更審，本院判決如左：
    主  文
上訴駁回。
    理  由
一、公訴意旨略以：被告甲○○（冒蔡玉惠之名部分已另案判決確定）基於概括之犯
    意，意圖販賣毒品給陳俊傑、蔡侑臻、綽號「唐葳」等人，先後於民國八十七年
    七月二十三日中午十二時許、同年八月十二日下午，連續在彰化縣彰化市「愛麗
    都旅社」、澎湖縣馬公市○○路八十二號「中興旅社」四樓四０三室等地，非法
    持有第一級毒品海洛因及第二級毒品安非他命，為警當場查獲，分別於上址扣得
    甲○○所有供販賣毒品所用之帳簿、海洛因二包（重約０點八公克）、安非他命
    三小包（重約一點三公克）及海洛因一包（重約十六點五公克）、安非他命一包
    （毛重約一點九公克），因認被告涉犯毒品危害防制條例第五條第一項、第二項
    之意圖販賣持有第一級毒品罪、意圖販賣持有第二級毒品罪。
二、公訴人認被告甲○○涉有毒品危害防制條例第五條第一項、第二項之意圖販賣持
    有第一級毒品、意圖販賣持有第二級毒品罪嫌，無非以證人陳俊傑、蔡侑臻及劉
    啟弘之指述，及扣案之藥物經送驗結果確係安非他命及海洛因，且數量非少許，
    非供自己施用而已，為其論據。
三、按起訴之程序違背規定者，應諭知不受理之判決，刑事訴訟法第三百零三條第一
    款定有明文。又犯罪事實之認定，應憑真實之證據，倘證據是否真實尚欠明瞭，
    或未能發現相當證據，或證據不足以證明，自不能以推測或擬制之方法，以為裁
    判之基礎；再，認定不利於被告之事實，須依積極證據，苟積極證據不足為不利
    於被告事實之認定時，即應為有利於被告之認定（最高法院四十年台上字第八六
    號、五十年台上字第五六五號、三十年上字第八一六判例參照）。又意圖販賣而
    持有毒品罪之所謂意圖，乃犯罪主觀之違法要素，行為人是否具有販賣之意圖，
    非僅單純主觀之意念，猶必須有相當之客觀事實，足以表明其意念之遂行性及確
    實性，始足當之。訊據被告甲○○堅決否認有意圖販賣毒品海洛因、安非他命給
    陳俊傑、蔡侑臻，及意圖販賣毒品海洛因給綽號「唐葳」之人，辯稱：在彰化市
    ○○路太平街八十九號「愛麗都旅社」七０三室扣得之物品（包括海洛因二包，
    重約０點八公克及安非他命三小包，重約一點三公克、吸食器一組、玻璃吸管一
    支、削尖吸管一支、注射針筒二支及塑膠袋一包），伊不知道是何人所有，伊去
    時就有了；至於在澎湖縣馬公市○○路八十二號「中興旅社」四樓四０三室所查
    獲之毒品海洛因一包（驗餘含包裝重十六點六七公克，純質淨重五點二七公克）
    及安非他命一包（驗餘含包裝重二公克）是伊所有，準備來澎湖玩時供己施用，
    伊並無要販賣給綽號「唐葳」之人等語。經查：
  （一）證人陳俊傑於八十七年七月二十三日為警查獲時，雖證稱曾向蔡玉惠（即被
        告甲○○，當時被告冒蔡玉惠之名，以下稱甲○○）分別於八十七年七月十
        日、同年月十八日各購買新台幣（下同）一千元之安非他命，於同年月二十
        一日購得海洛因二千元，而被查獲當時是蔡侑臻拿二千元要他幫忙購買海洛
        因，伊要上「愛麗都旅社」七０三室向劉啟弘、甲○○購買時，在樓下即被
        查獲云云（見彰化縣警察局調查筆錄）。然其於台灣彰化地方法院檢察署偵
        查中對扣案之物品（包括海洛因二包，重約０點八公克及安非他命三小包，
        重約一點三公克、吸食器一組、玻璃吸管一支、削尖吸管一支、注射針筒二
        支、塑膠袋一包及帳簿一本）或稱係蔡侑臻所有，或稱係甲○○所有，又稱
        曾向甲○○買過一次二千元之海洛因，時間在八十七年六、七月間，而於原
        審囑託台灣彰化地方法院訊問陳俊傑時，則改稱：並未向甲○○購買過安非
        他命及海洛因，是因警方查獲其施用毒品時，要其配合云云，其前後證詞反
        反覆覆，顯有瑕疵；何況，證人陳俊傑因施用毒品被查獲，又遭證人蔡侑臻
        指證拿錢請伊購買毒品，本身未免遭以販賣毒品移送，所為之指述亦難期真
        實，自難採為被告論罪之依據。而另證人蔡侑臻雖亦證稱曾拿一千元請陳俊
        傑幫忙購買海洛因，然對於陳俊傑向何人購得並不知情等語（見台灣彰化地
        方法院檢察署及原審八十八年六月三日訊問筆錄），且其所述金額亦與證人
        陳俊傑所述不一，是其雖證稱曾請陳俊傑幫其購買海洛因，惟並不能憑此遽
        認即係向被告甲○○購買。再者，前揭「愛麗都旅社」七０三室係證人劉啟
        弘所租用，業經劉啟弘於彰化縣警察局及台灣彰化地方法院檢察署偵查時證
        述在卷，且劉啟弘與被告甲○○均因施用毒品而經觀察勒戒及強制戒治，有
        台灣彰化地方法院檢察署八十七年度毒聲字第七三八號聲請觀察勒戒、台灣
        彰化地方法院八十七年度毒聲字第七三八號刑事裁定附於上開檢察署八十七
        年度毒聲字第七三八號刑事卷內可稽。是現場雖有查獲上開海洛因及安非他
        命等物，亦不能證明該等物品係被告甲○○所持有且欲販賣給陳俊傑。
  （二）證人劉啟弘於八十七年八月十二日在澎湖縣馬公市○○路八十二號「中興旅
        社」與被告甲○○一起為警查獲時雖供稱：扣案之海洛因（驗餘含包裝重十
        六點六七公克）及安非他命（驗餘含包裝重二公克）是被告甲○○欲販售予
        綽號「唐葳」之女子云云，但就如何得知被告欲販賣毒品之事實？販賣之價
        錢？如何交貨？均未具體指述而甚為空泛，且並無人指證欲向被告購買海洛
        因或安非他命，被告亦非攜帶毒品外出欲聯絡進行交易被查獲，被告雖供承
        有唐葳之人，係女朋友，到澎湖有打電話給唐葳，找不到人等情，但否認係
        要聯絡買賣毒品事宜，本院又查無電話監聽紀錄或其他可資補強之證據足認
        被告與唐葳之間確有欲交易毒品之事實，而被告又供稱不知唐葳者之真實姓
        名住居所，唐葳之電話號碼當時被告記在手上，已洗掉等語（見本院八十九
        年十二月十一日訊問筆錄），故本院亦無從由唐葳其人查證被告是否有販賣
        毒品之事實；且劉啟弘同時供稱：被告甲○○於八十七年八月十二日住進「
        中興旅社」後，曾於十六時四十分有注射一次海洛因，而警方臨檢時（八十
        七年八月十二日十七時五分）被告甲○○正手持針筒準備注射海洛因，兩次
        施用海洛因時間僅隔約三十分鐘等語（見澎湖縣警察局馬公分局調查筆錄）
        ，足見被告甲○○之毒癮頗深。而被告甲○○亦因此次再度為警查獲施用海
        洛因及安非他命經送觀察勒戒及強制戒治，亦有原審八十七年度毒聲字第二
        二號裁定一份、台灣澎湖地方法院檢察署檢察官戒治處分執行書回證二紙附
        於台灣澎湖地方法院檢察署八十七年偵字第四五六號偵查卷中可稽，是被告
        甲○○辯稱：扣案之海洛因（驗餘含包裝重十六點六七公克，純質淨重五點
        二七公克）及安非他命（驗餘含包裝重二公克）是伊要準備在澎湖玩時供己
        施用等語，亦未違反常理；被告持有之海洛因一包雖重十六點五公克，然並
        未分裝，被告抵達澎湖後亦自其中取用，有如前述，又無其他分裝販賣之器
        具足以佐證被告除持有自己施用外，有分裝販賣之意圖。是亦不能遽認在「
        中興旅社」查獲之海洛因及安非他命，係被告甲○○欲出售予他人。又查無
        其他積極證據證明被告甲○○持有上開扣案之海洛因及安非他命係意圖販賣
        予他人，自當認定其持有該等毒品，係意圖供己施用而持有。
四、末查被告甲○○因其自八十七年四月間起至同年八月十二日下午四時四十分許止
    ，連續施用海洛因及安非他命之犯行，業經觀察勒戒及強制戒治處分執行完畢，
    並經檢察官為不起訴處分確定，有台灣澎湖地方法院檢察署八十八年度戒偵字第
    五號檢察官不起訴處分書（八十八年九月二十二日作成）附於原審審理卷可稽。
    被告持有上開扣案之毒品，並進而施用，其持有行為已被施用之高度行為所吸收
    ，屬同一犯罪事實，應不另論罪，則依違反毒品危害防制條例第二十條第二項、
    第二十三條第一項之規定，檢察官本不應於被告甲○○強制戒治期間再提起本件
    公訴，其起訴程序自屬違背規定，應為不受理之判決。
五、原審因而諭知本件不受理之判決，核無不合，檢察官上訴意旨仍執陳詞認被告係
    意圖販賣而持有上開毒品安非他命及海洛因，而指摘原判決不當，為無理由，應
    予駁回。
據上論結，應依刑事訴訟法第三百六十八條，判決如主文。
本案經檢察官郭振昌到庭執行職務。
中      華      民      國    九十      年      一      月     十七     日
                              臺灣高等法院高雄分院刑事第二庭
                                  審判長法官  曾永宗
                                        法官  李春昌
                                        法官  邱永貴
右正本證明與原本無異。
檢察官如不服本判決，應於判決送達後十日內向本院提出上訴狀，其未述理由者並
應於提出上訴狀後十日內向本院補提理由書（應附繕本)。
被告不得上訴。
                                      書記官  周能智
中      華      民      國    九十      年      一      月     十九     日
                                                                    Ａ


司法院資訊處製作；財團法人民間司法改革基金會備份。
